臺灣高等法院臺中分院刑事判決　　　　96年度上訴字第1889號
上　訴　人　臺灣彰化地方法院檢察署檢察官
被　　　告　乙○○
上列上訴人因違反毒品危害防制條例案件，不服臺灣彰化地方法
院九十六年度訴字第五○八號中華民國九十六年四月三十日第一
審判決（起訴案號：臺灣彰化地方法院檢察署九十六年度毒偵字
第六四五、八六○號），提起上訴，本院判決如下：
    主  文
原判決撤銷。
乙○○施用第一級毒品，處有期徒刑柒月，減為有期徒刑月又
拾伍日，如易科罰金，以新台幣壹千元折算壹日，扣案之鏟管壹
支沒收；又施用第一級毒品，處有期徒刑柒月，減為有期徒刑
月又拾伍日，如易科罰金，以新台幣壹千元折算壹日，扣案之第
一級毒品海洛因壹包及該塑膠袋壹個（驗餘淨重零點零柒公克、
空包裝重零點貳捌公克）均沒收銷燬之。應執行有期徒刑陸月，
如易科罰金，以新台幣壹千元折算壹日，扣案之鏟管壹支沒收；
第一級毒品海洛因壹包及該塑膠袋壹個（驗餘淨重零點零柒公克
、空包裝重零點貳捌公克）均沒收銷燬之。
    事  實
一、乙○○前因施用毒品案件，經裁定送觀察、勒戒後，認無繼
    續施用毒品之傾向，於民國九十四年十月十二日執行完畢釋
    放，由臺灣彰化地方法院檢察署檢察官於九十四年十月十八
    日以九十四年度毒偵字第三二一一號不起訴處分書為不起訴
    處分確定。詎仍不知悔改，在前揭觀察、勒戒執行完畢並釋
    放後五年內，復基於施用第一級毒品之犯意，於九十六年一
    月二十五日中午十二時許，在彰化縣溪州鄉近西螺大橋之堤
    防邊，以將海洛因摻水置於針筒內注射之方式，施用第一級
    毒品海洛因一次，嗣於同年二月一日十一時三十分許，為警
    在其溪州鄉○○村○○路○段二五五號其居所搜索查扣其所
    有供施用海洛因使用之鏟管一支。
二、乙○○於九十六年二月一日經查獲後，又另行基於施用第一
    級毒品之犯意，於九十六年二月七日，在上開堤防邊，仍以
    將海洛因摻水置於針筒內注射之方式，施用第一級毒品海洛
    因一次。俟於九十六年二月十日十七時許，經警在彰化縣北
    斗鎮○○路旁查獲，扣得其所有供己施用之第一級毒品海洛
    因一包（驗餘淨重零點零柒公克，空包裝重零點貳捌公克）
    ；經採集其尿液送驗結果，確呈嗎啡陽性反應。
三、案經彰化縣警察局田中分局、北斗分局報請臺灣彰化地方法
    院檢察署檢察官偵查起訴。
    理  由
一、本案事實一部分，業據被告於偵查中坦承於九十六年一月二
    十五日中午十二時許，在彰化縣溪州鄉近西螺大橋之堤防邊
    ，以將海洛因摻水置於針筒內注射之方式，施用第一級毒品
    海洛因一次，又有經警於同年二月一日十一時三十分許，在
    其溪州鄉○○村○○路○段二五五號其居所搜索查扣其所有
    供施用海洛因使用之鏟管一支可佐，雖被告於九十六年二月
    一日經警捕獲後所採尿液送驗，無海洛因之陽性反應，有卷
    附詮昕科技股份有限公司九十六年二月九日出具之0000
    0000號濫用藥物尿液檢驗報告一紙可稽，惟按海洛因係
    嗎啡經化學合成半人工合成品，藥（毒）性倍於嗎啡，其經
    施用進入人體，藉人體解毒系統之代謝作用而分解成藥（毒
    ）性較低於嗎啡，故於施用海洛因（麻藥）之煙毒嫌犯尿液
    中，可檢出嗎啡煙毒反應；一般施用毒品，八小時內約有百
    分之八十量於尿中排出，二十四小時後剩餘量之百分之九十
    再排出，七十二小時仍有微量排出，有憲兵司令部八十年五
    月七日（八十）鑑驗字第一七四六號函可參；被告於九十六
    年一月二十五日中午十二時施用海洛因，距九十六年二月一
    日所採尿液已逾六日，其「嗎啡」檢驗濃度為二八七ｎｇ／
    ｍｌ，而呈陰性反應，自無違背，亦不影響此部分事實之認
    定。至於事實二部分，被告於九十六年二月十日偵查中已供
    承其最後一次施用係九十六年二月七日，且其於九十六年二
    月十日為警查獲當日所採集之尿液經送驗結果，呈嗎啡陽性
    反應，此有詮昕科技股份有限公司於九十六年三月七日所出
    具之00000000號濫用藥物尿液檢驗報告一紙及彰化
    縣警察局北斗分局委託檢驗尿液代號與真實姓名對照認證單
    附卷可稽，又有經警當場查扣之海洛因一包可佐，該包海洛
    因驗餘淨重零點零柒公克，空包裝重零點貳捌公克，復有法
    務部調查局九十六年三月二十三日調科 一字第09623025880
    號鑑定書附卷可憑，被告之上開自白與事實相符，堪予採信
    。又被告前因施用毒品案件，經裁定送觀察、勒戒後，認無
    繼續施用毒品之傾向，於民國九十四年十月十二日執行完畢
    釋放，由臺灣彰化地方法院檢察署檢察官於九十四年十月十
    八日以九十四年度毒偵字第三二一一號不起訴處分書為不起
    訴處分確定；上開事實亦有臺灣彰化地方法院檢察署刑案資
    料查註紀錄表及本院被告全國前案紀錄表各一件在卷可參，
    被告有於前揭觀察、勒戒執行完畢釋放後五年內，再犯上開
    施用毒品犯行，亦堪認定。本案事證已臻明確，被告施用第
    一級毒品海洛因犯行堪予認定，應依法論科。
二、查海洛因係毒品危害防制條例第二條第二項第一款所規定之
    第一級毒品，不得非法持有及施用。被告持有進而施用海洛
    因，核被告上開所為，係犯毒品危害防制條例第十條第一項
    之施用第一級毒品罪，至其為供己施用之目的而持有海洛因
    之低度行為，已被其施用海洛因之高度行為所吸收，不另論
    罪。又被告所犯之二次施用第一級毒品罪，其犯意各別，應
    予分論併罰。
三、公訴人起訴書雖認被告於上開二次施用海洛因之犯罪事實外
    ，另自九十六年一月初起仍有一次施用第一級毒品海洛因之
    犯行，與上揭經本院論罪科刑之施用第一級毒品犯行為集合
    犯之實質上一罪等語。惟查，被告於偵查中固稱其自九十六
    年一月初開始施用海洛因，然就此次施用部分，時間並不明
    確，且依卷內資料，雖有扣案之鏟管一支，然此只能證明係
    供距其被查獲時最近一次之施用海洛因行為所用，此外亦無
    其他旁證足佐，復無任何尿液檢驗報告足證被告確實有此施
    用海洛因之犯行，自難遽認被告確有此部分之施用第一級毒
    品犯行。茲因公訴人認此部分與被告上開經本院論罪科刑之
    施用第一級毒品犯行之間，有「集合犯」之實質上一罪關係
    ，爰不就此部分另為被告無罪之諭知。
四、退回併案審理聲請部分
（一）臺灣彰化地方法院檢察署檢察官於本院審理本案期間，向
      本院聲請併案審理之情形如下：
（１）九十六年七月十二日彰檢良敏96毒偵2369字第 28060號函
      移請併案審理意旨略以：被告基於施用第一級毒品海洛因
      之犯意，於九十六年三月十五日下午一時許，在其彰化縣
      溪州鄉○○村○○路○段198號住處施用第一級毒品海洛因
      一次，嗣於九十六年三月十八日十八時四十分許，經員警
      查獲。被告此部分施用第一級毒品之犯行，與被告上開經
      本院論罪科刑之施用第一級毒品犯行之間，有「集合犯」
      之實質上一罪關係，爰移請併案審理。
（２）九十六年七月十六日彰檢良孝96毒偵2271字第 28711號函
      移請併案審理意旨略以：被告基於施用第一級毒品海洛因
      之犯意，於九十六年四月二日或其前三日內之某一時點，
      在不詳地點，以不詳之方式，施用第一級毒品海洛因一次
      。嗣於九十六年四月二日十九時三十分許，經警查獲。被
      告此部分施用第一級毒品之犯行，與被告上開經本院論罪
      科刑之施用第一級毒品犯行之間，有「集合犯」之實質上
      一罪關係，爰移請併案審理。
（二）惟查：刑法所謂之「集合犯」，係指刑事法若干犯罪態樣
      ，本質上具有反覆、延續實行之特徵，依社會通念於客觀
      上亦認為符合一個反覆、延續性之行為觀念，故立法時乃
      特別歸類，並將之定為犯罪構成要件之行為要素，而於刑
      法評價認應僅成立一罪之犯罪（如經營、從事業務等等行
      為概念）而言。上開業經立法特別歸類，並將之定為犯罪
      構成要件之行為要素，係屬「集合犯」之重要特徵，且已
      被列為犯罪構成要件而可藉以認定犯罪行為人之犯罪是否
      與犯罪構成要件該當。而集合犯係屬實質上一罪，與連續
      犯係屬裁判上一罪之情形本有不同。故九十五年七月一日
      施行之刑法雖有廢除連續犯之規定（並同時廢除常業犯之
      規定），但本案被告所犯之施用第一級毒品罪，其犯罪構
      成要件並未經修正，亦即未經立法特別歸類，並將之定為
      犯罪構成要件之行為要素，尚難以刑法連續犯廢除之事實
      及立法理由，即一方面就已經成癮並反覆多次施用第一級
      毒品之犯罪行為人，認定毒品危害防制條例第十條第一項
      之罪係屬「集合犯」之實質上一罪；另一方面，就實際並
      未成癮且間隔甚久才再施用第一級毒品之犯罪行為人，因
      其實際確未成癮，則認其二、三次所犯毒品危害防制條例
      第十條第一項之罪，應該分論併罰（同經立法廢除之常業
      犯，亦同不能以常業竊盜、常業詐欺、常業重利等等常業
      犯之規定亦被廢除之事實，及廢除之立法理由，即認刑法
      第三百二十條、第三百三十九條第一項、第三百四十四條
      等等規定，均屬集合犯）。檢察官移送本院併辦意旨主張
      被告施用第一級毒品為集合犯，且檢察官上訴意旨亦據此
      為辯，上開法律見解為本院本案所不採。
（三）依最高法院八十六年臺上字第三二九五號判例意旨，數行
      為於同時同地或密切接近之時地實施，侵害同一之法益，
      各行為之獨立性極為薄弱，依一般社會健全觀念，在時間
      差距上，難以強行分開，在刑法評價上，以視為數個舉動
      之接續施行，合為包括之一行為予以評價，較為合理，方
      屬接續犯之範疇，足見「接續犯」之成立，係以時、空密
      接性為前提要件，即透過對於同一法益之同種類侵害行為
      繼續不間斷之實行，業已稀釋個別行為之獨立性，致使刑
      法評價時將之視為單一、整體之犯罪行為，以符合社會一
      般人對於行為概念之認知，並與行為人之犯罪目的相互結
      合；本案被告上開經論罪科刑之施用第一級毒品犯行，係
      於九十六年一月二十五日、二月七日所犯，二者相距已逾
      十日，顯非接續犯行，而聲請併案審理之施用第一級毒品
      犯行，則係被告於九十六年三月十五日至四月二日間，與
      本院認定之犯罪事實，相隔一個月以上，亦難認定係屬接
      續犯。
（四）綜上理由，上開移請本院併案審理部分，本院均無從併案
      審理，應退由臺灣彰化地方法院檢察署檢察官另為適當之
      處分，併此敘明。
五、原審判決就被告上開所犯予以論罪科刑，固屬有見，檢察官
    上訴意旨為「集合犯」之主張，其上訴雖無理由，惟被告上
    開犯罪，其犯罪時間均在九十六年四月二十四日以前，所犯
    依據「中華民國九十六年罪犯減刑條例」第二條第一項第三
    款之規定，均得減其刑期各二分之一，原審判決未及適用「
    中華民國九十六年罪犯減刑條例」之上開規定，予以減刑，
    即有未合，且被告於九十六年二月一日經警捕獲後所採尿液
    經送驗結果並無海洛因（嗎啡）之陽性反應，有卷附詮昕科
    技股份有限公司九十六年二月九日出具之00000000
    號濫用藥物尿液檢驗報告一紙可稽，原審判決乃依被告於九
    十六年四月二十五日審理中所述其二次施用海洛因之時間為
    九十六年二月一日、二月九日為據，而為事實之認定，然衡
    諸常情，被告為此供述，距其施用之時間已逾二月，就時間
    之記憶，自不如被告於偵查中之供述來得明確，況其於審理
    中所述九十六年二月一日有施用海洛因一情，復與上開尿液
    檢驗報告不符，自無足取，應以被告於偵查中所供述係於九
    十六年一月二十五日中午十二時許、九十六年二月七日施用
    海洛因始符實情。再者，原審就扣案之海洛因一包未及審酌
    法務部調查局九十六年三月二十三日調科一字第0962302588
    0號鑑定書而為明確之認定，均有未洽 ，應由本院將原審判
    決予以撤銷改判。爰審酌被告之品行、非法施用第一級毒品
    之犯罪情節等一切犯罪情狀，仍就被告所犯施用第一級毒品
    二罪，各量處有期徒刑七月，並依法各減為有期徒刑三月又
    十五日，本院並依法就其減得之刑定其應執行之刑期為有期
    徒刑六月，並諭知易科罰金之折算標準。扣案之鏟管一支，
    係被告所有，供其施用第一級毒品海洛因所用之物，已據其
    供述在卷，應依刑法第三十八條第一項第二款規定，宣告沒
    收。扣案之塑膠袋裝海洛因一小包（驗餘淨重零點零柒公克
    ，空包裝重零點貳捌公克）屬毒品危害防制條例第二條第二
    項第一款規定之第一級毒品，而盛裝海洛因之塑膠袋一個，
    因已無法與海洛因徹底析離，均依同條例第十八條第一項前
    段規定，沒收銷燬之。
六、被告雖經本院合法傳喚，無正當理由，未於本院審理期日到
    庭，爰不待其陳述，逕予判決。
七、據上論斷，應依刑事訴訟法第三百七十一條、第三百六十九
    條第一項前段、第三百六十四條、第二百九十九條第一項前
    段、毒品危害防制條例第十條第一項、第十八條第一項前段
    ，刑法第十一條前段、第四十一條第一項前段、第五十一條
    第五款、第三十八條第一項第二款、中華民國九十六年罪犯
    減刑條例第二條第一項第三款、第七條、第十條第一項，判
    決如主文。
本案經檢察官甲○到庭執行職務。
中　　華　　民　　國　　96　　年　　9　　月　 　29　　日
            刑事第三庭    審判長法　官　王　增　瑜
                                法　官　廖　柏　基
                                法　官　梁  堯  銘
上列正本證明與原本無異。
如不服本判決應於收受送達後十日內向本院提出上訴書狀，其未
敘述上訴之理由者並得於提起上訴後十日內向本院補提理由書（
均須按他造當事人之人數附繕本）。
                                書記官　呂　淑  芬
中　　華　　民　　國　　96　　年　　9　　月　 　29　　日
附錄論罪科刑法條：
毒品危害防制條例第十條
施用第一級毒品者，處六月以上五年以下有期徒刑。
